臺灣新竹地方法院刑事判決　　　　　　　
                                    110年度金訴字第336號
公  訴  人  臺灣新竹地方檢察署檢察官
被      告  周家緯


選任辯護人  陳詩文律師
            林羿樺律師
            劉宜昇律師
上列被告因違反洗錢防制法案件，經檢察官提起公訴（109年度
偵字第7441、7443號），被告於本院準備程序中就被訴事實為有
罪之陳述，經本院合議庭評議後裁定由受命法官獨任行簡式審判
程序，判決如下：
    主  文
周家緯共同犯洗錢防制法第十四條第一項之洗錢罪，處有期徒刑
貳月，併科罰金新臺幣參萬元，罰金如易服勞役，以新臺幣壹仟
元折算壹日。
未扣案之犯罪所得新臺幣拾貳萬元沒收，如全部或一部不能沒收
或不宜執行沒收時，追徵其價額。扣案之IPHONE手機壹支（玫瑰
金色、含SIM卡壹張）沒收。
    事  實
一、周家緯明知姓名年籍不詳，綽號「阿龍」（奔跑是車行）、
    「小智」（保護傘）、「小軒」（布加迪Bugatti）之成年
    男子，係從事兩岸詐騙集團洗錢之水房，而該水房處理之款
    項俱為詐騙集團詐騙大陸地區民眾而來，竟基於洗錢之犯意
    ，自民國106年10月上旬某日起至同年12月某日止，受前述
    人員以「SKYPE」、「FACETIME」之指示，匯整計算依詐得
    人民幣扣除利潤、手續費後所欲轉換之新臺幣額數，接續向
    臺中市不明人士、新竹市「楓葉旅行社」、陳春福（所涉違
    反銀行法等罪嫌，另經新竹地檢署檢察官以109年度偵字第7
    442、7444號為不起訴處分）等，收取新臺幣現金後，再依
    水房指示在臺中市等地，轉交前來取款者，周家緯以此洗錢
    方式，總計獲利新臺幣12萬元。嗣為警於107年4月11日18時
    25分許，在新竹市○○路0號11樓之1查獲，並扣得U盾、銀聯
    卡、存摺、IPHONE手機1支（玫瑰金色、含SIM卡1張）等物
    ，而循線查悉上情。
二、案經臺中市政府警察局豐原分局報告臺灣臺中地方檢察署檢
    察官陳請臺灣高等檢察署核轉臺灣新竹地方檢察署檢察官偵
    查起訴。
    理  由
壹、程序部分
　　被告周家緯所犯洗錢防制法第14條第1項之洗錢罪，非死刑
    、無期徒刑、最輕本刑為3年以上有期徒刑之罪，或高等法
    院管轄第一審之案件，被告於本院審理程序進行中，就被訴
    事實為有罪之陳述，經告以簡式審判程序之旨，並聽取檢察
    官、被告及辯護人之意見後，本院合議庭評議後認合於刑事
    訴訟法第273條之1第1項之規定，裁定由受命法官獨任進行
    簡式審判程序。又依刑事訴訟法第273條之2、同法第159條
    第2項規定，簡式審判程序不適用傳聞法則有關限制證據能
    力之相關規定，附予敘明。
貳、實體部分
一、認定犯罪事實所憑之證據及理由： 
（一）上開犯罪事實，業據被告於偵查、本院準備程序及簡式審
      判程序中均坦承不諱（見臺中地檢107年度偵字第10727號
      偵查卷《下稱中檢107偵10727卷》第335頁、新竹地檢署109
      年度偵字第7441號偵查卷《下稱竹檢109偵7441卷》第65至6
      8頁、本院110年度金訴字第336號卷《下稱本院卷》第52至5
      3頁、第59至60頁），並有下列證據可資佐證，足認被告
      之任意性自白均核與事實相符，堪以採信：
  １、臺中市政府警察局豐原分局搜索扣押筆錄、扣押物品目錄
      表、自願受搜索同意書、臺中地院107聲搜字628號搜索票
      （見中檢107偵10727卷第57至75頁）。
  ２、106年11月8日至106年11月14日監視器畫面照片10張（見中
      檢107偵10727卷第149至157頁）。
  ３、107年4月11日扣案物品照片11張（見中檢107偵10727卷第1
      93至203頁）。
  ４、被告扣案手機內對話紀錄翻拍照片109張（見中檢107偵107
      27卷第203至313頁）。
（二）綜上所述，本案事證已臻明確，被告犯行洵堪認定，應依
      法論科。　　
二、論罪科刑：
（一）按本法所稱洗錢，指下列行為：掩飾或隱匿特定犯罪所
      得之本質、來源、去向、所在、所有權、處分權或其他權
      益者；本法所稱特定犯罪，指下列各款之罪：刑法……第3
      39條…之罪，洗錢防制法第2條第2款、第3條第2款分別定
      有明文。是依洗錢防制法之規定，掩飾刑法第339條詐欺
      取財犯罪所得去向之行為，自屬洗錢行為。查本案被告周
      家緯依該詐騙集團成員指示匯整計算詐得之金額後並交付
      予前來取款者，製造金流之斷點，致無從或難以追查前揭
      犯罪所得，而掩飾或隱匿該犯罪所得之去向，依上開說明
      ，自屬洗錢防制法所規範之洗錢行為。是被告周家緯如事
      實欄一所為自該當洗錢防制法第2條第2款規定之洗錢行為
      至明。
（二）核被告所為，係犯洗錢防制法第14條第1項之洗錢罪。被
      告與詐騙集團不詳成年成員間，就上開洗錢犯行，有犯意
      聯絡及行為分擔，為共同正犯。
（三）被告自106年10月上旬某日起至同年12月某日止之洗錢犯
      行，係基於單一犯意，以數個舉動接續進行，而侵害同一
      社會法益，在時間、空間上有密切關係，依一般社會健全
      觀念，難以強行分開，在刑法評價上，以視為數個舉動之
      接續實行，合為包括之一行為予以評價，屬接續犯，僅論
      以單一洗錢罪。
（四）刑之減輕：
　　　按犯洗錢防制法第14條、第15條之罪，在偵查或審判中自
      白者，減輕其刑，同法第16條第2項定有明文。被告於偵
      查及本院審理時自白洗錢犯罪，依洗錢防制法第16條第2
      項規定，減輕其刑。
（五）爰以行為人之責任為基礎，審酌被告周家緯正值青壯，身
      強體健，不思循正當途徑獲取所需，為求快速累積財富，
      即加入詐騙集團製造資金流動軌跡斷點，致犯罪所得去向
      難以追查，而得以切斷特定犯罪所得與犯罪行為人間之關
      係，致使被害人難以向施行詐術者求償，助長詐欺犯罪之
      猖獗，所為實應予嚴懲；惟念被告坦承犯行之犯後態度，
      兼衡被告自述其高中畢業之智識程度、案發迄今從事工地
      助理，未婚無子女，與父母同住，需要扶養父母之經濟狀
      況（見本院卷第60頁），暨其犯罪之動機、目的、手段、
      素行、參與之角色分工等一切情狀，量處被告如主文所示
      之刑，併諭知易服勞役之折算標準。
三、沒收之說明：
（一）按供犯罪所用之物，屬於犯罪行為人者，得沒收之；犯罪
      所得，屬於犯罪行為人者，沒收之。但有特別規定者，依
      其規定。前2項之沒收，於全部或一部不能沒收或不宜執
      行沒收時，追徵其價額。刑法第38條第2項前段、第38條
      之1第1項、第3項定有明文。次按，共同犯罪行為人之組
      織分工及不法所得，未必相同，彼此間犯罪所得之分配懸
      殊，其分配較少甚或未受分配之人，如仍應就全部犯罪所
      得負連帶沒收之責，超過其個人所得之剝奪，無異代替其
      他犯罪參與者承擔刑罰，顯失公平，因共犯連帶沒收與罪
      刑相當原則相齟齬，故共同犯罪，所得之物之沒收，應就
      各人分得之數為之，亦即沒收或追徵應就各人所實際分得
      者為之（最高法院104年第13次及第14次刑庭會議決議㈠參
      照）。　　　
（二）被告因本案獲得12萬元之報酬，業據被告於偵查及本院準
      備程序時供承在卷（見竹檢109偵7441卷第67頁、本院卷
      第53頁），是該12萬元自屬被告本案之犯罪所得，爰依刑
      法第38條之1第1項前段、第3項規定沒收之，於全部或一
      部不能沒收或不宜執行沒收時，追徵其價額。　　　
（三）扣案之IPHONE（玫瑰金色、含SIM卡1張）手機1支，係被
      告所有，供其與詐騙集團成員聯繫及為本案犯行所用之物
      等情，業據被告於本院準備程序時供述明確（見本院卷第
      53至54頁），自屬供犯罪所用之物，爰依刑法第38條第2
      項宣告沒收。至扣案之U盾、銀聯卡、存摺等物，因無證
      據證明與本案犯罪事實有關，均不予宣告沒收，附此敘明
      。　　　　
據上論斷，應依刑事訴訟法第273條之1第1項、第299條第1項前
段，洗錢防制法第14條第1項、第16條第2項，刑法第11條前段、
第28條、第42條第3項、第38條第2項、第38條之1第1項前段、第
3項，刑法施行法第1條之1第1項，判決如主文。
本案經檢察官鄒茂瑜提起公訴、檢察官黃嘉慧到庭執行職務。
中　　華　　民　　國　　111 　年　　1 　　月　　3 　　日
                  刑事第六庭    法  官       蔡玉琪
以上正本證明與原本無異。
如不服本判決應於收受本判決後20日內向本院提出上訴書狀，上
訴書狀應敘述具體理由。上訴書狀未敘述上訴理由者，應於上訴
期間屆滿後20日內補提理由書狀於本院(均須按他造當事人之人
數附繕本 )「切勿逕送上級法院」。 
中　　華　　民　　國　　111 　年　　1 　　月　　3 　　日
                                書記官       李念純
附錄本案論罪科刑法條：　　
洗錢防制法第2條第2款：
本法所稱洗錢，指下列行為：
掩飾或隱匿特定犯罪所得之本質、來源、去向、所在、所有權
  、處分權或其他權益者。
洗錢防制法第14條第1項：
有第二條各款所列洗錢行為者，處7年以下有期徒刑，併科新臺
幣5百萬元以下罰金。